臺灣臺南地方法院刑事判決　　　　　　　 96年度訴字第678號
公　訴　人　臺灣臺南地方法院檢察署檢察官
公訴檢察官　甲○
被　　　告　乙○○
　　　　　　　　　　（目前羈押於臺灣臺南看守所）
上列被告因違反毒品危害防制條例案件，經檢察官提起公訴（九
十六年度毒偵字第一四七六號），暨檢察官函請併案審理（九十
六年度毒偵字第一五九九號），被告就犯罪事實為有罪之陳述，
經本院裁定進行簡式審判程序後，判決如下：
    主  文
乙○○施用第一級毒品，累犯，處有期徒刑拾壹月。
    事  實
一、乙○○前因施用毒品，經臺灣高雄地方法院以八十七年度毒
    聲字第四四九號裁定令入勒戒處所施以觀察、勒戒，經送執
    行觀察、勒戒後，因有繼續施用毒品傾向，復經臺灣高雄地
    方法院以八十七年度毒聲字第一四二一號裁定強制戒治一年
    ，後經臺灣高雄地方法院以八十七年度毒聲字第四○六九號
    裁定停止戒治付保護管束，因於保護管束期間違反保護管束
    應遵守事項情節重大，又經臺灣高雄地方法院以八十八年度
    毒聲字第三六六八號撤銷停止戒治，而於民國八十九年十月
    十六日強制戒治期滿而執行完畢。另因犯竊盜、詐欺案件，
    經臺灣高雄地方法院以九十三年度易字第六一九號分別判處
    有期徒刑九月及四月，並合併定應執行有期徒刑一年確定，
    又因施用第一級及第二級毒品犯行，經臺灣高雄地方法院以
    九十三年度訴字第一三三三號判決分別判處有期徒刑十月及
    五月，並合併定應執行有期徒刑一年一月確定，上開四罪刑
    經臺灣高雄地方法院以九十三年度聲字第二二○九號裁定定
    應執行有期徒刑一年十一月，乙○○經入獄執行前開罪刑後
    ，於九十五年二月十四日縮刑期滿執行完畢。詎其仍不知悔
    改，復於再犯前開施用毒品犯行後之五年內，另基於反覆施
    用第一級毒品海洛因之犯意，自九十六年二月二十六日晚上
    某時許起至同年四月十四日晚上某時許止，以每天施用一次
    之頻率，在其位於高雄縣鳳山市○○路九七巷二六之二號二
    樓住處等地，先將第一級毒品海洛因加水後以針筒吸入，再
    將毒品注射入手臂靜脈之方式，施用第一級毒品海洛因多次
    。嗣分別於九十六年二月二十七日下午五時三十分許，因涉
    嫌竊盜案件在高雄市○○區○○路與博愛路交岔路口為警查
    獲，警方並於同日經乙○○同意採尿送驗後，結果呈嗎啡陽
    性反應；及於九十六年四月十四日，因涉嫌竊盜案件為警查
    獲，警方並於同日經乙○○同意採尿送驗後，結果亦呈嗎啡
    陽性反應。
二、案經高雄市政府警察局鼓山分局報告臺灣高雄地方法院檢察
    署呈請臺灣高等法院檢察署檢察長令轉臺灣臺南地方法院檢
    察署檢察官偵查起訴及臺南縣警察局善化分局報告臺灣臺南
    地方法院檢察署檢察官函送本院併案審理。
    理  由
一、本件被告乙○○所犯為死刑、無期徒刑或最輕本刑為三年以
    上有期徒刑以外之罪，其於準備程序中就被訴事實為有罪之
    陳述，經法官告知簡式審判程序之旨，並聽取公訴人之意見
    後，爰依刑事訴訟法第二百七十三條之一第一項規定，裁定
    由受命法官獨任進行簡式審判程序，合先敘明。
二、上揭犯罪事實，業據被告乙○○於本院審理時坦承不諱，且
    查：
（一）被告分別經警於九十六年二月二十七日晚上十時許，採集
      尿液（尿液檢體編號Ｅ一二七號）送高雄市立凱旋醫院以
      ＥＩＡ酵素免疫法及ＧＣ／ＭＳ氣相層析質譜儀法檢驗結
      果，確呈嗎啡陽性反應；及經警於九十六年四月十四日下
      午二時三十五分許採集尿液（尿液檢體編號○四六號）送
      長榮大學毒物研究中心以酵素免疫分析法ＥＩＡ篩檢及氣
      相層析質譜儀ＧＣ／ＭＳ檢驗結果，確呈嗎啡陽性反應，
      有高雄市政府警察局鼓山分局九十五年查獲毒品案件嫌疑
      人尿液代碼－姓名對照登記表、臺南縣警察局善化分局偵
      辦「毒品危害防制條例」案犯嫌尿液送驗編號暨年籍對照
      表、高雄市立凱旋醫院於九十六年三月十二日濫用藥物尿
      液檢驗報告及長榮大學毒物研究中心於九十六年四月二十
      三出具之確認報告各一紙附卷可稽。按海洛因係由嗎啡經
      化學合成而製得，經施用進入人體後，因代謝而分解又生
      成嗎啡，因此施用海洛因後，由尿液檢驗結果仍為嗎啡反
      應。是以，被告自白施用海洛因，而採尿化驗之結果呈現
      嗎啡陽性反應，核屬科學上合理之現象。被告之尿液送驗
      後呈現施用第一級毒品海洛因之陽性反應，足認被告有施
      用第一級毒品之犯行。
（二）又按毒品危害防制條例就施用毒品者，祇於「初犯」及「
      五年後再犯」二種情形，有其追訴條件之限制，即須於初
      犯經觀察、勒戒或強制戒治釋放後，五年內均無施用毒品
      之行為，始能認其前所實施之觀察、勒戒或強制戒治已足
      遮斷毒癮，而得於五年後再犯時，再予適用初犯之規定，
      重行觀察、勒戒等程序。倘五年內已經再犯，被依法追訴
      處罰，縱其第三次（或第三次以上）施用毒品之時間在初
      犯釋放五年以後，即與「五年後再犯」之情形有別，且因
      已於「五年內再犯」，顯見其再犯率甚高，原實施觀察、
      勒戒或強制戒治，已無法收其實效，而無五年戒斷期之存
      在，自無再經觀察、勒戒及強制戒治之必要，應得逕行追
      訴處罰（最高法院九十五年度臺上字第一○七一號判決參
      照）。查被告乙○○前因施用毒品，經臺灣高雄地方法院
      以八十七年度毒聲字第四四九號裁定令入勒戒處所施以觀
      察、勒戒，經送執行觀察、勒戒後，因有繼續施用毒品傾
      向，復經臺灣高雄地方法院以八十七年度毒聲字第一四二
      一號裁定強制戒治一年，後經臺灣高雄地方法院以八十七
      年度毒聲字第四○六九號裁定停止戒治付保護管束，因於
      保護管束期間違反保護管束應遵守事項情節重大，又經臺
      灣高雄地方法院以八十八年度毒聲字第三六六八號撤銷停
      止戒治，而於八十九年十月十六日強制戒治期滿而執行完
      畢；另因施用第一級及第二級毒品犯行，經臺灣高雄地方
      法院以九十三年度訴字第一三三三號判決分別判處有期徒
      刑十月及五月，並合併定應執行有期徒刑一年一月確定，
      此有前開刑事判決書一份及臺灣高等法院被告前案紀錄表
      及臺灣臺南地方法院檢察署刑案資料查註紀錄表附卷可按
      。準此，本件被告前因施用毒品案件經強制戒治執行完畢
      釋放後五年內即自九十三年三月六日起至同年四月十三日
      下午六、七時許止，連續施用第一級毒品海洛因多次，及
      於九十三年四月十三日下午六、七時許，施用第二級毒品
      安非他命一次，經臺灣高雄地方法院判處應執行有期徒刑
      一年一月確定，是被告既曾於「五年內再犯」，並經法院
      判處罪刑確定，是其本案所犯施用毒品之犯行即非屬毒品
      危害防制條例第二十條第三項所定「五年後再犯」之情形
      ，自應依法追訴，附此敘明。
（三）綜上開所查事證，足認被告自白核與事實相符，本件事證
      明確，被告犯行洵堪認定。
三、查海洛因為第一級毒品，毒品危害防制條例第二條第二項第
    一款定有明文。是核被告所為，係犯毒品危害防制條例第十
    條第一項之施用第一級毒品罪。其施用前持有第一級毒品之
    低度行為，為施用第一級毒品之高度行為所吸收，不另論罪
    。又按刑法修正後犯罪行為人多次施用毒品之犯行，在法律
    評價上可適度充實接續犯、集合犯及複行為犯等包括一罪之
    概念，而依個案具體情形論之（參照九十五年五月臺灣高等
    法院暨所屬法院因應新修正刑法施行座談會研討結論）。復
    按刑事法若干犯罪行為態樣，本質上原具有反覆、延續實行
    之特徵，立法時既予特別歸類，定為犯罪構成要件之行為要
  　素，則行為人基於概括之犯意，在密切接近之一定時、地持
  　續實行之複次行為，倘依社會通念，於客觀上認為符合一個
  　反覆、延續性之行為觀念者，於刑法評價上，即應僅成立一
  　罪。最高法院九十五年度臺上字第一○七九號判決可資參照
  　。而施用毒品犯罪通常極易成癮，一旦身染毒癮，即有於短
  　時內密集施用之傾向，是此種犯罪類型本身即具有反覆實施
  　之特性，此參諸毒品危害防制條例對於施用毒品者，另施予
  　觀察、勒戒或強制戒治等戒除毒癮之保安處分，即可自明，
  　是此種反覆多次施用毒品犯行應列入「集合犯」範疇而論以
  　包括一罪。查本案被告於自九十六年二月二十六日晚上某時
    許起至九十六年四月十四日晚上某時許止，以每天施用一次
    第一級毒品安非他命之方式施用毒品多次，顯見被告確有施
    用毒品習慣，其所為應論以「集合犯」型態，為「包括一罪
    」，僅受一次之刑法評價，在此敘明。另臺灣臺南地方法院
    檢察署移送併辦（九十六年度毒偵字第一五九九號）有關於
    被告施用第一級毒品海洛因犯行之部分，雖未據公訴人起訴
    ，惟此部分犯行與業經起訴有罪部分之犯行，有集合犯之包
    括一罪關係，本院自得一併審理，附此敘明。又被告前因犯
    竊盜、詐欺案件，經臺灣高雄地方法院以九十三年度易字第
    六一九號分別判處有期徒刑九月及四月，並合併定應執行有
    期徒刑一年確定，另因施用第一級及第二級毒品犯行，經臺
    灣高雄地方法院以九十三年度訴字第一三三三號判決分別判
    處有期徒刑十月及五月，並合併定應執行有期徒刑一年一月
    確定，上開四罪刑經臺灣高雄地方法院以九十三年度聲字第
    二二○九號裁定定應執行有期徒刑一年十一月，乙○○經入
    獄執行前開罪刑後，於九十五年二月十四日縮刑期滿執行完
    畢，五年以內故意再犯本件有期徒刑以上之罪，為累犯，應
    依刑法第四十七條第一項之規定加重其刑。爰審酌被告一再
    施用毒品，其戒癮之意志力甚為薄弱，然其本質仍屬自戕身
    心之行為，尚未生巨大危害於整體社會，及其犯罪後坦承犯
    行，態度良好等一切情狀，量處如主文所示之刑，以資懲儆
    。
四、末按刑罰法令關於沒收之規定，兼採職權沒收主義與義務沒
    收主義。職權沒收，係指法院就屬於被告所有，供犯罪所用
    、預備用或因犯罪所得之物，仍得本於職權斟酌是否宣告沒
    收，例如刑法第三十八條第一項第二款、第三款、第三項前
    段等規定屬之。最高法院九十三年度臺上字第三二六三、五
    四一八號判決可資參照。查本件未扣案之被告用以施用第一
    級毒品海洛因之注射針筒，已為被告丟棄於垃圾桶並交由垃
    圾車清運一情，業據其供陳在卷，參酌上開注射針筒價值非
    高，應無人撿拾回收供作他用，是該等注射針筒既無證據足
    資證明尚存在，為免將來執行發生困難，爰不併予宣告沒收
    ，附此敘明。
據上論斷，應依刑事訴訟法第二百七十三條之一第一項、第二百
九十九條第一項前段，毒品危害防制條例第十條第一項，刑法第
十一條前段、第四十七條第一項，判決如主文。
本案經檢察官甲○到庭執行職務。
中　　華　　民　　國　　96　　年　　7 　　月　　10　　日
       　　　　　　　刑事第四庭  法  官  楊佳祥
以上正本證明與原本無異。
如不服本判決，應於收受送達後10日內向本院提出上訴書狀（應
附繕本）。
     　　　　　　　　　　　　　　書記官  陳世勳
中　　華　　民　　國　　96　　年　　7 　　月　　10　　日
附錄論罪科刑實體法條文：
毒品危害防制條例第十條：
施用第一級毒品者，處六月以上五年以下有期徒刑。
施用第二級毒品者，處三年以下有期徒刑。
